---
title: "Ejercicio 2"
author: "Christian Paredes"
date: "2023-04-06"
output: pdf_document
---

```{r echo=FALSE}
#LIBRERIAS
```

```{r echo=FALSE}

# FORMULAS DE LIMPIEZA DE DATOS
limpiar <- function(df) {
  df[,1] <- as.Date(df[,1], format = "%d.%m.%Y")
  df[,2:ncol(df)] <- lapply(df[,2:ncol(df)], function(x) gsub("\\.", "", x))
  df[,2:ncol(df)] <- lapply(df[,2:ncol(df)], function(x) gsub(",", ".", x))
  df[,2:ncol(df)] <- lapply(df[,2:ncol(df)], as.numeric)
  return(df)
}

```

```{r echo=FALSE}
{
# DATA
# ibex 35
ibex35 = read.csv("./data/dataHistIBEX35.csv")
# santander
santander = read.csv("./data/dataHistSANTANDER.csv")
#cartera
cartera = merge(ibex35[,c(1,2)],santander[,c(1,2)],by="Fecha")
colnames(cartera)= c("fecha","ibex","santander")
cartera = limpiar(cartera)
rm(ibex35)
rm(santander)
cartera = cartera[order(cartera$fecha, decreasing = FALSE),]
}
```

```{r echo=FALSE}
# RENTABILIDAD DE UN ACTIVO
rentabActivo <- function(x) {
  log_x <- log(x)
  res <- diff(log_x, lag = 1)
  return(res)
}

# RENTABILIDAD DE UNA CARTERA
rentabCartera <- function(peso, ...) {
  vec <- list(...)
  result <- lapply(seq_along(vec), function(i) rentabActivo(vec[[i]]) * peso[i])
  result <- do.call(cbind, result)
  rowSums(result)
}

# VaR para un activo con N(mu,var^2)
VaR = function(df, quantil){
  return(mean(df, na.rm = TRUE)+sd(df,na.rm = TRUE)*qnorm(quantil))
}

# VaR DE UNA CARTERA (VAR empirico)
matrixCorr <- function(prob, ...) {
  rentabilidadActivos <- do.call(cbind, lapply(list(...), rentabActivo))
  matrizCorr <- cor(rentabilidadActivos, method = "pearson")
  quantil <- apply(rentabilidadActivos, 2, quantile, probs = prob, type = 6)
  VaR <- sqrt(t(quantil) %*% matrizCorr %*% quantil)
  return(as.numeric(VaR))
}

# VaR DE UNA CARTERA (VAR normal)
matrixCorrN <- function(prob, ...) {
  rentabilidadActivos <- do.call(cbind, lapply(list(...), rentabActivo))
  matrizCorr <- cor(rentabilidadActivos, method = "pearson")
  quantil <- apply(rentabilidadActivos, 2, VaR, prob)
  VaR <- sqrt(t(quantil) %*% matrizCorr %*% quantil)
  return(as.numeric(VaR))
}

# EXPECTED SHORTFAIL (ES)
ES = function(x,prob){
  rentabilidad = rentabActivo(x)
  VarEmpirico=quantile(rentabilidad,probs = prob,type=6)
  suma = sum(rentabilidad[rentabilidad<=VarEmpirico])
  contar = length(rentabilidad[rentabilidad<=VarEmpirico])
  return(suma/contar)
}

ES(cartera$ibex,0.05)

# SIMULACIÓN HISTORICA (una variable)
simHistorica = function(x,prob){
  res = diff(x, lag = 1)
  last = tail(x,n=1)
  Var = c()
  for(i in res){
    Var = c(Var,last+i)
  }
  rent = c()
  for(i in Var){
    rent = c(rent,log(i/last))
  }
  VaR = unname(quantile(rent,probs=prob))
  ES = sum(rent[rent<=VaR])/length(rent[rent<=VaR])
  result = cbind(VaR,ES)
  return(result)
}


# SIMULACIÓN MONTE CARLO (una variable)
simMonteCarlo = function(x,dias,prob){
  rentabilidad = rentabActivo(x)
  deanual = sqrt(dias)*sd(rentabilidad)
  mediaanual = dias*mean(rentabilidad)
  delta = 1/dias
  last = tail(x,n=1)
  set.seed(2000)
  aleatorion = rnorm(length(x),0,1)
  precio = last+last*(mediaanual*delta+deanual*sqrt(delta)*aleatorion)
  rent = log(precio/last)
  Var = quantile(rent,prob)
  ES = sum(rent[rent<=Var])/length(rent[rent<=Var])
  result = cbind(Var,ES)
  return(result)
}

# SIMULACIÓN MONTE CARLO (dos variables)
simMonteCarlo2 = function(x,y,dias){
  rentabilidadx = rentabActivo(x)
  rentabilidady = rentabActivo(y)
  deanualx = sqrt(dias)*sd(rentabilidadx)
  deanualy = sqrt(dias)*sd(rentabilidady)
  mediaanualx = dias*mean(rentabilidadx)
  mediaanualy = dias*mean(rentabilidady)
  delta = 1/dias
  lastx = tail(x,n=1)
  lasty = tail(y,n=1)
  set.seed(2000)
  epsilon1 = rnorm(length(x),0,1)
  aleatorioy = rnorm(length(y),0,1)
  #preciox = lastx+lastx*(mediaanualx*delta+deanualx*sqrt(delta)*epsilon1)
  #precioy = lasty+lasty*(mediaanualy*delta+deanualy*sqrt(delta)*aleatorioy)
  corr = cor(rentabilidadx,rentabilidady)
  epsilon2=corr*epsilon1+sqrt(1-corr*corr)*aleatorioy
  activox = lastx+(lastx*(mediaanualx*delta+deanualx*sqrt(delta)*epsilon1))
  
  activoy = lasty+(lasty*(mediaanualy*delta+deanualy*sqrt(delta)*epsilon2))
  
  resx = rentabActivo(activox)
  resy = rentabActivo(activoy)
  corrxy = cor(resx,resy)
  return(corrxy)
}

# MATRIZ DE CHOLESKI PARA MONTECARLO GENERALIZADO 
choleski <- function(dias,...) {
  set.seed(2000)
  rentab <- as.matrix(data.frame(...))
  rentabilidades = rentabActivo(rentab)
  matriz_cor <- cor(rentabilidades)
  cholesk <- chol(matriz_cor)
  aleatorio <- matrix(rnorm(nrow(rentab) * ncol(rentab)), nrow = nrow(rentab))
  epsilons = aleatorio %*% cholesk
  last = tail(rentab,n=1)
  mediasanuales = dias*colMeans(rentabilidades)
  delta = 1/dias
  deAnuales = sqrt(dias)*apply(rentabilidades,2,sd)
  print(class(deAnuales))
  
  uno = sqrt(delta)*epsilons
  dos = t(apply(uno, 1, function(x) x * deAnuales))
  tres = mediasanuales*delta
  cuatro = t(apply(dos, 1, function(x) x + tres))
  cinco = t(apply(cuatro, 1, function(x) x * last))
  seis = t(apply(cinco, 1, function(x) x + last))
  correlacion = cor(seis)
  return(correlacion)
}

choleski(cartera$ibex,cartera$santander,dias=252)
```

```{r echo=FALSE}
# rentabilidad de activos para ibex y santander
rentI = rentabActivo(cartera$ibex)
rentS = rentabActivo(cartera$santander)
```

## VaR de IBEX35 y Var empírico
```{r echo=FALSE}
VaR(rentI,0.05)
VarEmpiricoI=quantile(rentI,probs = 0.05,type=6) # Var empirco type=6 excluye los valores extremos
VarEmpiricoI
```

## VaR de SANTANDER
```{r echo=FALSE}
VaR(rentS,0.05)
VarEmpiricoS = quantile(rentS,probs = 0.05,type=6)
VarEmpiricoS
```

## Rentabilidad de la cartera IBEX35 y SANTANDER
```{r echo=FALSE}
rentcar = rentabCartera(c(.5,.5),cartera$ibex,cartera$santander)
head(rentcar)
```

## VaR de la cartera IBEX35 y SANTANDER
```{r echo=FALSE}
VaR(rentcar,0.05)
quantile(rentcar,probs = 0.05,type=6)
```


## VaR (empírico) de una cartera (IBEX35 y SANTANDER)
```{r echo=FALSE}
matrixCorr(0.05,cartera$ibex,cartera$santander)
```


## VaR (Normal) de una cartera (IBEX35 y SANTANDER)
```{r echo=FALSE}
matrixCorrN(0.05,cartera$ibex,cartera$santander)
```

# Propiedades del VaR

#### Monotocidad 
- Cuando más pequeño el VaR, Mayor es el nivel de riego.
- Cuando mayor es el VaR menor es el nivel de riesgo.

Siempre que sea a la baja.

#### Homogeneidad
Es escalable
$$riesgo(\lambda r)=\lambda riesgo(r)$$

#### Invarianza por traslación
$$riesgo(r+\lambda)=riesgo(r)-\lambda.$$

#### Subaditividad
$$riesgo(a+b)\leq riesgo(a)+riesgo(b)$$
pero no cumple para VaR


# Limitaciones de VaR
- No es subaditivo
- No reporta información de las cuantías de las pérdidas


## Expected shortfail (ES) de IBAX35
```{r echo=FALSE}
ES(cartera$ibex,0.05)
```


## Expected shortfail (ES) de SANTANDER
```{r echo=FALSE}
ES(cartera$santander,0.05)
```


# Regret
miede la pérdida media condicionada a que haya pérdidas.


# Simulación histórica
```{r echo=FALSE}
simHistorica(cartera$ibex,0.05)
```

# Simulación de Monte Carlo
Con un aleatoria N(0,1)
$$S_{t+j}=S_{t+j-1}+S_{t+j-1}\left(\mu \triangle t + \sigma \sqrt{\triangle t} \epsilon_{t+j}\right),\quad j=1,2,\ldots,T$$

```{r echo=FALSE}
simMonteCarlo(cartera$ibex,252,0.05)
```


# Varios activos
```{r echo=FALSE}
simMonteCarlo2(cartera$ibex,cartera$santander,252,0.05)
choleski(cartera$ibex,cartera$santander,dias=252)
```
