---
title: "Ejercicio 2"
author: "Christian Paredes"
date: "2023-04-06"
output: pdf_document
---

```{r echo=FALSE}
#LIBRERIAS
```

```{r echo=FALSE}

# FORMULAS DE LIMPIEZA DE DATOS
limpiar <- function(df) {
  df[,1] <- as.Date(df[,1], format = "%d.%m.%Y")
  df[,2:ncol(df)] <- lapply(df[,2:ncol(df)], function(x) gsub("\\.", "", x))
  df[,2:ncol(df)] <- lapply(df[,2:ncol(df)], function(x) gsub(",", ".", x))
  df[,2:ncol(df)] <- lapply(df[,2:ncol(df)], as.numeric)
  return(df)
}

```

```{r echo=FALSE}
{
# DATA
# ibex 35
ibex35 = read.csv("./data/dataHistIBEX35.csv")
# santander
santander = read.csv("./data/dataHistSANTANDER.csv")
#cartera
cartera = merge(ibex35[,c(1,2)],santander[,c(1,2)],by="Fecha")
colnames(cartera)= c("fecha","ibex","santander")
cartera = limpiar(cartera)
rm(ibex35)
rm(santander)
cartera = cartera[order(cartera$fecha, decreasing = FALSE),]
}
cartera
```

```{r echo=FALSE}
# RENTABILIDAD DE UN ACTIVO
rentabActivo <- function(x) {
  log_x <- log(x)
  res <- diff(log_x, lag = 1)
  return(res)
}

# RENTABILIDAD DE UNA CARTERA
rentabCartera <- function(peso, ...) {
  vec <- list(...)
  result <- lapply(seq_along(vec), function(i) rentabActivo(vec[[i]]) * peso[i])
  result <- do.call(cbind, result)
  rowSums(result)
}

# VaR para un activo con N(mu,var^2)
VaR = function(df, quantil){
  return(mean(df, na.rm = TRUE)+sd(df,na.rm = TRUE)*qnorm(quantil))
}

VaRN = function(df,quantil){
  return(colMeans(df, na.rm = TRUE)+apply(df,2,sd)*qnorm(quantil))
}

# VaR DE UNA CARTERA (VAR empirico)
matrixCorr <- function(prob, ...) {
  rentabilidadActivos <- do.call(cbind, lapply(list(...), rentabActivo))
  matrizCorr <- cor(rentabilidadActivos, method = "pearson")
  quantil <- apply(rentabilidadActivos, 2, quantile, probs = prob, type = 6)
  VaR <- sqrt(t(quantil) %*% matrizCorr %*% quantil)
  return(as.numeric(VaR))
}

# VaR DE UNA CARTERA (VAR normal)
matrixCorrN <- function(prob, ...) {
  rentabilidadActivos <- do.call(cbind, lapply(list(...), rentabActivo))
  matrizCorr <- cor(rentabilidadActivos, method = "pearson")
  quantil <- apply(rentabilidadActivos, 2, VaR, prob)
  VaR <- sqrt(t(quantil) %*% matrizCorr %*% quantil)
  return(as.numeric(VaR))
}

# EXPECTED SHORTFAIL (ES)
ES = function(x,prob){
  rentabilidad = rentabActivo(x)
  VarEmpirico=quantile(rentabilidad,probs = prob,type=6)
  suma = sum(rentabilidad[rentabilidad<=VarEmpirico])
  contar = length(rentabilidad[rentabilidad<=VarEmpirico])
  return(suma/contar)
}

ES(cartera$ibex,0.05)

# SIMULACIÓN HISTORICA (una variable)
simHistorica = function(x,prob){
  res = diff(x, lag = 1)
  last = tail(x,n=1)
  Var = c()
  for(i in res){
    Var = c(Var,last+i)
  }
  rent = c()
  for(i in Var){
    rent = c(rent,log(i/last))
  }
  VaR = unname(quantile(rent,probs=prob,rm.na=FALSE))
  ES = sum(rent[rent<=VaR])/length(rent[rent<=VaR])
  result = cbind(VaR,ES)
  return(result)
}


# SIMULACIÓN MONTE CARLO (una variable)
simMonteCarlo = function(x,dias,prob){
  rentabilidad = rentabActivo(x)
  deanual = sqrt(dias)*sd(rentabilidad)
  mediaanual = dias*mean(rentabilidad)
  delta = 1/dias
  last = tail(x,n=1)
  set.seed(2000)
  aleatorion = rnorm(length(x),0,1)
  precio = last+last*(mediaanual*delta+deanual*sqrt(delta)*aleatorion)
  rent = log(precio/last)
  Var = quantile(rent,prob)
  ES = sum(rent[rent<=Var])/length(rent[rent<=Var])
  result = cbind(Var,ES)
  return(result)
}

# SIMULACIÓN MONTE CARLO (dos variables)
simMonteCarlo2 = function(x,y,dias){
  rentabilidadx = rentabActivo(x)
  rentabilidady = rentabActivo(y)
  deanualx = sqrt(dias)*sd(rentabilidadx)
  deanualy = sqrt(dias)*sd(rentabilidady)
  mediaanualx = dias*mean(rentabilidadx)
  mediaanualy = dias*mean(rentabilidady)
  delta = 1/dias
  lastx = tail(x,n=1)
  lasty = tail(y,n=1)
  set.seed(2000)
  epsilon1 = rnorm(length(x),0,1)
  aleatorioy = rnorm(length(y),0,1)
  #preciox = lastx+lastx*(mediaanualx*delta+deanualx*sqrt(delta)*epsilon1)
  #precioy = lasty+lasty*(mediaanualy*delta+deanualy*sqrt(delta)*aleatorioy)
  corr = cor(rentabilidadx,rentabilidady)
  epsilon2=corr*epsilon1+sqrt(1-corr*corr)*aleatorioy
  activox = lastx+(lastx*(mediaanualx*delta+deanualx*sqrt(delta)*epsilon1))
  
  activoy = lasty+(lasty*(mediaanualy*delta+deanualy*sqrt(delta)*epsilon2))
  
  resx = rentabActivo(activox)
  resy = rentabActivo(activoy)
  corrxy = cor(resx,resy)
  return(corrxy)
}

# MATRIZ DE CHOLESKI PARA MONTECARLO GENERALIZADO 
choleski <- function(quantil,dias,...) {
  set.seed(2000)
  rentab <- as.matrix(data.frame(...))
  rentabilidades = rentabActivo(rentab)
  matriz_cor <- cor(rentabilidades)
  cholesk <- chol(matriz_cor)
  aleatorio <- matrix(rnorm(nrow(rentab) * ncol(rentab)), nrow = nrow(rentab))
  colnames(aleatorio) = colnames(rentab)
  epsilons = aleatorio %*% cholesk
  last = tail(rentab,n=1)
  mediasanuales = dias*colMeans(rentabilidades)
  delta = 1/dias
  deAnuales = sqrt(dias)*apply(rentabilidades,2,sd)
  
  uno = sqrt(delta)*epsilons
  dos = t(apply(uno, 1, function(x) x * deAnuales))
  tres = mediasanuales*delta
  cuatro = t(apply(dos, 1, function(x) x + tres))
  cinco = t(apply(cuatro, 1, function(x) x * last))
  seis = t(apply(cinco, 1, function(x) x + last))
  correlacion = cor(seis)
  colnames(correlacion) = colnames(rentab)
  rownames(correlacion) = colnames(rentab)
  
  rentabi = rentabActivo(seis)
  colnames(rentabi) = colnames(rentab)
  var = VaRN(rentabi,quantil)
  
  # Imprimir las variables que tienen menos de 5 filas
  cat("\nMEDIAS:\n")
  print(mediasanuales)
  cat("\nDESVIACIONES ESTÁNDAR:\n")
  print(deAnuales)
  cat("\n")
  cat("DELTA:",delta)
  cat("\n")
  
  # Imprimir las primeras 5 filas de las variables que tienen más de 5 filas
  cat("\nDESCOMPOSICIÓN DE CHOLESKI (5 primeros):\n")
  cat("\n")
  print(head(cholesk,5))
  cat("\nNÚMEROS ALEATORIOS (5 primeros):\n")
  print(head(aleatorio))
  cat("\nEPSILON (5 primeros):\n")
  print(head(epsilons))
  cat("\nCORRELACIONES DE LAS RENTABILIDADES:\n")
  print(correlacion)
  cat("\nRENTABILIDADES:\n")
  print(head(rentabi,5))
  cat("\nVaR:\n")
  print(var)
  
}

choleski(ibex,santander,dias=252,quantil=0.05)
```

```{r echo=FALSE}
# rentabilidad de activos para ibex y santander
rentI = rentabActivo(cartera$ibex)
rentS = rentabActivo(cartera$santander)
```

## VaR de IBEX35 y Var empírico
```{r echo=FALSE}
VaR(rentI,0.05)
VarEmpiricoI=quantile(rentI,probs = 0.05,type=6) # Var empirco type=6 excluye los valores extremos
VarEmpiricoI
```

## VaR de SANTANDER
```{r echo=FALSE}
VaR(rentS,0.05)
VarEmpiricoS = quantile(rentS,probs = 0.05,type=6)
VarEmpiricoS
```

## Rentabilidad de la cartera IBEX35 y SANTANDER
```{r echo=FALSE}
rentcar = rentabCartera(c(.5,.5),cartera$ibex,cartera$santander)
head(rentcar)
```

## VaR de la cartera IBEX35 y SANTANDER
```{r echo=FALSE}
VaR(rentcar,0.05)
quantile(rentcar,probs = 0.05,type=6)
```


## VaR (empírico) de una cartera (IBEX35 y SANTANDER)
```{r echo=FALSE}
matrixCorr(0.05,cartera$ibex,cartera$santander)
```


## VaR (Normal) de una cartera (IBEX35 y SANTANDER)
```{r echo=FALSE}
matrixCorrN(0.05,cartera$ibex,cartera$santander)
```

# Propiedades del VaR

#### Monotocidad 
- Cuando más pequeño el VaR, Mayor es el nivel de riego.
- Cuando mayor es el VaR menor es el nivel de riesgo.

Siempre que sea a la baja.

#### Homogeneidad
Es escalable
$$riesgo(\lambda r)=\lambda riesgo(r)$$

#### Invarianza por traslación
$$riesgo(r+\lambda)=riesgo(r)-\lambda.$$

#### Subaditividad
$$riesgo(a+b)\leq riesgo(a)+riesgo(b)$$
pero no cumple para VaR


# Limitaciones de VaR
- No es subaditivo
- No reporta información de las cuantías de las pérdidas


## Expected shortfail (ES) de IBAX35
```{r echo=FALSE}
ES(cartera$ibex,0.05)
```


## Expected shortfail (ES) de SANTANDER
```{r echo=FALSE}
ES(cartera$santander,0.05)
```


# Regret
miede la pérdida media condicionada a que haya pérdidas.


# Simulación histórica
```{r echo=FALSE}
simHistorica(cartera$ibex,0.05)
```

# Simulación de Monte Carlo
Con un aleatoria N(0,1)
$$S_{t+j}=S_{t+j-1}+S_{t+j-1}\left(\mu \triangle t + \sigma \sqrt{\triangle t} \epsilon_{t+j}\right),\quad j=1,2,\ldots,T$$

```{r echo=FALSE}
simMonteCarlo(cartera$ibex,252,0.05)
```


# Varios activos
```{r echo=FALSE}
simMonteCarlo2(cartera$ibex,cartera$santander,252,0.05)
choleski(cartera$ibex,cartera$santander,dias=252)
```



La razón por la que se multiplica el VaR y el ES por la raíz cuadrada del horizonte de inversión se debe a la propiedad de la varianza en procesos estocásticos.

La varianza de una serie de retornos diarios es una medida de la dispersión de los retornos alrededor de su media. Si se asume que los retornos diarios son independientes e idénticamente distribuidos (iid) y que su varianza es constante a lo largo del tiempo, entonces se puede calcular la varianza de los retornos durante un horizonte de inversión de n días como:

Var(retornos_n_días) = n * Var(retornos_diarios)

De esta manera, la desviación estándar de los retornos durante n días será:

SD(retornos_n_días) = sqrt(n * Var(retornos_diarios))

Cuando se calcula el VaR y el ES para un horizonte de inversión de n días, se asume que la distribución de los retornos diarios es la misma para cada día del horizonte. Por lo tanto, la desviación estándar de los retornos diarios se escala por la raíz cuadrada del número de días en el horizonte de inversión.

En este caso, el horizonte de inversión es de 10 días, por lo que se multiplica el VaR y el ES por la raíz cuadrada de 10 para obtener el VaR y el ES para un horizonte de inversión de 10 días.