---
title: "Ejercicio 2"
author: "Christian Limbert Paredes Aguilera"
output: pdf_document
---

```{r echo=FALSE}
# librerias
source("funciones.R")
```

```{r echo=FALSE}
# DATA
# ibex 35
bbva = read.csv("./data/BBVA.csv")
# santander
itx = read.csv("./data/ITX.csv")
#cartera
cartera = merge(bbva[,c(1,2)],itx[,c(1,2)],by="Fecha")
colnames(cartera)= c("fecha","bbva","itx")
cartera = limpiar(cartera)
rm(bbva)
rm(itx)
cartera = cartera[order(cartera$fecha, decreasing = FALSE),]
row.names(cartera) = cartera[,1]
cartera[,1] = NULL
```

# EJERCICIO 1

Calcular el VaR y el ES para un nivel de confianza del $95\%$de una cartera de activos cuya rentabilidad $(x)$ tiene la siguiente densidad de probabilidad:
$$
f(x)=
\left\{
  \begin{array}{rcl}
    \dfrac{1}{100}+\dfrac{1}{100}x &\mbox{si}& -10\leq x \leq 0\\\\
    \dfrac{1}{10}-\dfrac{1}{100}x &\mbox{si}& 0\leq x \leq 10
  \end{array}
\right.
$$

RESPUESTA.-


# EJERCICIO 2
Calular el VaR y el ES para los activos BBVA e Inditex utilizando datos diarios del último año para un horizonte inversor de $10$ días y al $95\%$:


(a)  utilizando la simulación histórica, simulación de Monte Carlo, la distribución normal y un modelo GARCH

(b) realizar el backtesting

(c) para una cartera equiponderada con estos dos activos, calcular resolver los dos apartados anteriores.

RESPUESTA.-

# ACTIVOS BBVA e INDITEX

## Simulación histórica 

El VaR para BBVA es `r simHistorica(cartera$bbva,0.05,10)[1]` y el ES  viene dado por `r simHistorica(cartera$bbva,0.05,10)[2]`.  Lo mismo para ITX, donde el VaR es 
`r simHistorica(cartera$itx,0.05,10)[1]` y el ES será `r simHistorica(cartera$itx,0.05,10)[1]`.

Los resultados obtenidos indican que existe una probabilidad del 95% de que la pérdida máxima diaria que se podría esperar en un horizonte de 10 días para las acciones de BBVA no supere el 2.68% y en el caso de Inditex, el 2.09% del valor de la inversión inicial. El ES, por otro lado, indica que en caso de que ocurra un evento extremo en el mercado, el promedio de las pérdidas diarias sería de 4.70% en el caso de BBVA y de 2.09% para Inditex.

  


