---
title: "Ejercicio 2"
author: "Christian Limbert Paredes Aguilera"
output: pdf_document
---

```{r echo=FALSE}
# librerias
source("funciones.R")
```

```{r echo=FALSE}
# DATA
# ibex 35
bbva = read.csv("./data/BBVA.csv")
# santander
itx = read.csv("./data/ITX.csv")
#cartera
activos = merge(bbva[,c(1,2)],itx[,c(1,2)],by="Fecha")
colnames(activos)= c("fecha","bbva","itx")
activos = limpiar(activos)
rm(bbva)
rm(itx)
activos = activos[order(activos$fecha, decreasing = FALSE),]
row.names(activos) = activos[,1]
activos[,1] = NULL
```

# EJERCICIO 1

Calcular el VaR y el ES para un nivel de confianza del $95\%$de una cartera de activos cuya rentabilidad $(x)$ tiene la siguiente densidad de probabilidad:
$$
f(x)=
\left\{
  \begin{array}{rcl}
    \dfrac{1}{100}+\dfrac{1}{100}x &\mbox{si}& -10\leq x \leq 0\\\\
    \dfrac{1}{10}-\dfrac{1}{100}x &\mbox{si}& 0\leq x \leq 10
  \end{array}
\right.
$$

RESPUESTA.-


# EJERCICIO 2
Calular el VaR y el ES para los activos BBVA e Inditex utilizando datos diarios del último año para un horizonte inversor de $10$ días y al $95\%$:


(a)  utilizando la simulación histórica, simulación de Monte Carlo, la distribución normal y un modelo GARCH

(b) realizar el backtesting

(c) para una cartera equiponderada con estos dos activos, calcular resolver los dos apartados anteriores.

RESPUESTA.-

# ACTIVOS BBVA e INDITEX (06-04-2022 - 05-04-2023)

## Simulación histórica 

Los resultados del Valor de Riesgo (VaR) y Expected Shortfall (ES) para BBVA y ITX son los siguientes:
\begin{center}
  \begin{tabular}{rll}
    BBVA:& VaR = `r simHistorica(activos$bbva,0.05,10)[1]`; &ES = `r simHistorica(activos$bbva,0.05,10)[2]` \\\\
    ITX:& VaR = `r simHistorica(activos$itx,0.05,10)[1]`; & ES  =`r simHistorica(activos$itx,0.05,10)[2]`.
  \end{tabular}
\end{center}

Los resultados del VaR y ES para los activos BBVA e ITX proporcionan una medida del riesgo asociado con la inversión en estos activos. El VaR indica la pérdida máxima que se puede esperar con un nivel de confianza del 95% en un período de 10 días, y en este caso se expresa como un valor negativo, ya que se trata de una disminución porcentual en el valor de los activos.

Para BBVA, el VaR es de -0.1200272, lo que significa que existe un 95% de confianza de que la pérdida máxima en un período de 10 días no superará este valor. Es decir, con un nivel de confianza del 95%, se espera que las pérdidas diarias en el activo BBVA no superen el 12%. Además, el ES es de -0.157998, lo que sugiere que en el peor escenario, donde las pérdidas superan el VaR, la pérdida promedio sería de aproximadamente el 15.8% del valor de la inversión en BBVA.

En el caso de ITX, el VaR es de -0.0599089, lo que indica que hay un 95% de confianza de que la pérdida máxima en un período de 10 días no superará este valor. Es decir, con un nivel de confianza del 95%, se espera que las pérdidas diarias en el activo ITX no superen el 5.99%. Además, el ES es de -0.0963052, lo que significa que en el peor escenario, la pérdida promedio sería de aproximadamente el 9.6% del valor de la inversión en ITX.


## Simulación de Monte Carlo.

```{r echo=FALSE}
simMonteCarlo(activos$bbva,activos$itx,horizonte=10,quantil=0.05,dias=252)
```


El VaR para el activo BBVA es -0.1598579, lo que indica que, con un nivel de confianza determinado, se espera que las pérdidas en este activo no superen el 15.9% aproximadamente, durante los próximos 10 días. De manera similar, el VaR para el activo ITX es -1.328191%, lo que indica que se espera que las pérdidas en este activo no superen el 1.328191% durante los próximos 10 días.

Por otro lado, la ES representa la pérdida promedio esperada en el caso de que se supere el VaR. En este caso, el valor de ES para el activo BBVA es -2.028042%, lo que significa que si se supera el VaR en los próximos 10 días, se espera que las pérdidas promedio en el activo BBVA sean de aproximadamente el 2.028042%. De manera similar, el valor de ES para el activo ITX es -1.577484%, lo que significa que si se supera el VaR en los próximos 10 días, se espera que las pérdidas promedio en el activo ITX sean de aproximadamente el 1.577484%.






## Distribución normal.

