---
title: "Ejercicio 2"
author: "Christian Paredes"
date: "2023-04-06"
output: pdf_document
---

```{r echo=FALSE}
#LIBRERIAS
```

```{r echo=FALSE}

# FORMULAS DE LIMPIEZA DE DATOS
limpiar <- function(df) {
  df[,1] <- as.Date(df[,1], format = "%d.%m.%Y")
  df[,2:ncol(df)] <- lapply(df[,2:ncol(df)], function(x) gsub("\\.", "", x))
  df[,2:ncol(df)] <- lapply(df[,2:ncol(df)], function(x) gsub(",", ".", x))
  df[,2:ncol(df)] <- lapply(df[,2:ncol(df)], as.numeric)
  return(df)
}

```

```{r echo=FALSE}
{
# DATA
# ibex 35
ibex35 = read.csv("./data/dataHistIBEX35.csv")
# santander
santander = read.csv("./data/dataHistSANTANDER.csv")
#cartera
cartera = merge(ibex35[,c(1,2)],santander[,c(1,2)],by="Fecha")
colnames(cartera)= c("fecha","ibex","santander")
cartera = limpiar(cartera)
rm(ibex35)
rm(santander)
cartera = cartera[order(cartera$fecha, decreasing = FALSE),]
}
```

```{r echo=FALSE}
# RENTABILIDAD DE UN ACTIVO
rentabActivo <- function(x) {
  log_x <- log(x)
  res <- diff(log_x, lag = 1)
  return(res)
}

# RENTABILIDAD DE UNA CARTERA
rentabCartera <- function(peso, ...) {
  vec <- list(...)
  result <- lapply(seq_along(vec), function(i) rentabActivo(vec[[i]]) * peso[i])
  result <- do.call(cbind, result)
  rowSums(result)
}

# VaR para un activo con N(mu,var^2)
VaR = function(df, quantil){
  return(mean(df, na.rm = TRUE)+sd(df,na.rm = TRUE)*qnorm(quantil))
}

# VaR DE UNA CARTERA (VAR empirico)
matrixCorr <- function(prob, ...) {
  rentabilidadActivos <- do.call(cbind, lapply(list(...), rentabActivo))
  matrizCorr <- cor(rentabilidadActivos, method = "pearson")
  quantil <- apply(rentabilidadActivos, 2, quantile, probs = prob, type = 6)
  VaR <- sqrt(t(quantil) %*% matrizCorr %*% quantil)
  return(as.numeric(VaR))
}

# VaR DE UNA CARTERA (VAR normal)
matrixCorrN <- function(prob, ...) {
  rentabilidadActivos <- do.call(cbind, lapply(list(...), rentabActivo))
  matrizCorr <- cor(rentabilidadActivos, method = "pearson")
  quantil <- apply(rentabilidadActivos, 2, VaR, prob)
  VaR <- sqrt(t(quantil) %*% matrizCorr %*% quantil)
  return(as.numeric(VaR))
}

```

```{r echo=FALSE}
# rentabilidad de activos para ibex y santander
rentI = rentabActivo(cartera$ibex)
rentS = rentabActivo(cartera$santander)
```

## VaR de IBEX35 y Var empírico
```{r echo=FALSE}
VaR(rentI,0.05)
VarEmpiricoI=quantile(rentI,probs = 0.05,type=6) # Var empirco type=6 excluye los valores extremos
VarEmpiricoI
```

## VaR de SANTANDER
```{r echo=FALSE}
VaR(rentS,0.05)
VarEmpiricoS = quantile(rentS,probs = 0.05,type=6)
VarEmpiricoS
```

## Rentabilidad de la cartera IBEX35 y SANTANDER
```{r echo=FALSE}
rentcar = rentabCartera(c(.5,.5),cartera$ibex,cartera$santander)
head(rentcar)
```

## VaR de la cartera IBEX35 y SANTANDER
```{r echo=FALSE}
VaR(rentcar,0.05)
quantile(rentcar,probs = 0.05,type=6)
```


## VaR (empírico) de una cartera (IBEX35 y SANTANDER)
```{r echo=FALSE}
matrixCorr(0.05,cartera$ibex,cartera$santander)
```


## VaR (Normal) de una cartera (IBEX35 y SANTANDER)
```{r echo=FALSE}
matrixCorrN(0.05,cartera$ibex,cartera$santander)
```

# Propiedades del VaR

#### Monotocidad 
- Cuando más pequeño el VaR, Mayor es el nivel de riego.
- Cuando mayor es el VaR menor es el nivel de riesgo.

Siempre que sea a la baja.

#### Homogeneidad
Es escalable
$$riesgo(\lambda r)=\lambda riesgo(r)$$

#### Invarianza por traslación
$$riesgo(r+\lambda)=riesgo(r)-\lambda.$$

#### Subaditividad
$$riesgo(a+b)\leq riesgo(a)+\riesgo(b)$$
pero no cumple para VaR


# Limitaciones de VaR
- No es subaditivo
- No reporta información de las cuantías de las pérdidas

