---
title: "Clase 6"
author: "Christian Limbert Paredes Aguilera"
date: "2022-12-03"
output: pdf_document
---

```{r, fig.align="center", fig.height=3, fig.width=4, echo=FALSE, warning=FALSE}
#library
library(readxl)
library(forecast)
library(zoo)
library(lmtest)
library(ggplot2)
library(tseries)
#data
export=read_excel("../data/exportaciones servicios_España.xlsx",sheet="Gretl",col_names = "export")
export=ts(export,start=c(1995,1),frequency=4)
ipc = read_excel("../data/IPC_España.xlsx",sheet = "Hoja1",col_names = "ipc")
ipc = ts(ipc,start = c(2002,1),frequency = 12)
okun = read_excel("../data/datos_Ley Okun.xlsx", sheet = "Hoja3")
okun = okun[,2:3]
okun=ts(okun,start = c(1980,1),frequency = 1)
```

- Los datos atípicos podrían destruir el modelo.

```{r, fig.align="center", fig.height=3, fig.width=4, echo=FALSE, warning=FALSE}
d.l.expor = ts(diff(log(export)))
fac=acf(d.l.expor,lag.max=30)
fac$acf
facp = pacf(d.l.expor,lag.max = 30)
facp$acf
arima202=arima(d.l.expor,c(2,0,2))
coeftest(arima202)
```

## SERIES IPC

```{r, fig.align="center", fig.height=3, fig.width=4, echo=FALSE, warning=FALSE}
plot(ipc)
```
Donde vemos que no es estacionaria. Por lo que transformamos la serie mediante logaritmos y su diferencia

```{r, fig.align="center", fig.height=3, fig.width=4, echo=FALSE, warning=FALSE}
d.l.ipc = ts(diff(log(ipc)))
plot(d.l.ipc)
```

Luego, diseñamos un correlograma

```{r, fig.align="center", fig.height=3, fig.width=4, echo=FALSE, warning=FALSE}
fac=acf(d.l.ipc,lag.max=30)
fac$acf
```

Donde vemos estacionareidad, debemos uir de este tipo de series.

```{r, fig.align="center", fig.height=3, fig.width=4, echo=FALSE, warning=FALSE}
facp = pacf(d.l.ipc,lag.max = 30)
facp$acf
```

## Ley de Okun

#### ¿Estacionaria?

Primero converitmos los datos a log

```{r, fig.align="center", fig.height=3, fig.width=4, echo=FALSE, warning=FALSE}
u = ts(log(okun[,1]))
```

Luego, utilizamos el contraste de Dickey-Fuller

```{r, fig.align="center", fig.height=3, fig.width=4, echo=FALSE, warning=FALSE}
adf.test(u,k=5)
pp.test(u)
```


## 3.5 Cointegración

- Cada una es no estacionaria
- Existe al menos una combinación lineal entre las variables.- lo que significa que entre esas series existe una relación de largo plazo.
- PPA es una relación de largo plazo.

##### ¿Cómo puedo saber si existe un equilibro ?

### Contraste de Johansen
