---
title: "Clase 6"
author: "Christian Limbert Paredes Aguilera"
date: "2022-12-03"
output: pdf_document
---

```{r, fig.align="center", fig.height=3, fig.width=4, echo=FALSE, warning=FALSE}
#library
library(readxl)
library(forecast)
library(zoo)
library(lmtest)
library(ggplot2)
library(tseries)
#data
export=read_excel("../data/exportaciones servicios_España.xlsx",sheet="Gretl",col_names = "export")
export=ts(export,start=c(1995,1),frequency=4)
ipc = read_excel("../data/IPC_España.xlsx",sheet = "Hoja1",col_names = "ipc")
ipc = ts(ipc,start = c(2002,1),frequency = 12)
okun = read_excel("../data/datos_Ley Okun.xlsx", sheet = "Hoja3")
okun = okun[,2:3]
okun=ts(okun,start = c(1980,1),frequency = 1)
```

- Los datos atípicos podrían destruir el modelo.

```{r}
summary(export)
```

```{r}
plot(export)
adf.test(log(export))
```

Dado que no se rechaza la hipótesis nula, entonces la serie es no estacionaria.

```{r, fig.align="center", fig.height=3, fig.width=4, echo=FALSE, warning=FALSE}
d.l.expor = ts(diff(log(export)))
fac=acf(d.l.expor,lag.max=30)
fac$acf
facp = pacf(d.l.expor,lag.max = 30)
facp$acf

arima202=arima(d.l.expor,c(2,0,2))
AIC(arima202)
BIC(arima202)

arima003=arima(d.l.expor,c(0,0,3))
AIC(arima003)
BIC(arima003)

arima103=arima(d.l.expor,c(1,0,3))
AIC(arima103)
BIC(arima103)

coeftest(arima003)

auto.arima(d.l.expor,trace = TRUE)
```

Ljung-Box H_0: los residuos son iid,
```{r}
Box.test(arima202$residuals,lag=30,type="Ljung-Box")
```


## SERIES IPC

```{r, fig.align="center", fig.height=3, fig.width=4, echo=FALSE, warning=FALSE}
plot(ipc)
adf.test(ipc)
```
Donde vemos que no es estacionaria. Por lo que transformamos la serie mediante logaritmos y su diferencia

```{r, fig.align="center", fig.height=3, fig.width=4, echo=FALSE, warning=FALSE}
d.l.ipc = ts(diff(log(ipc)))
plot(d.l.ipc)
```

Luego, diseñamos un correlograma

```{r, fig.align="center", fig.height=3, fig.width=4, echo=FALSE, warning=FALSE}
acf(d.l.ipc,lag.max=30)
pacf(d.l.ipc,lag.max=30)
```

Donde vemos estacionalidad, debemos uir de este tipo de series. Porque tiene un patrón que se repite y repite en los mismo momentos.

Por lo que debemos corregir esta estacionalidad. Con modelos Sarima, con dummys estacionales.


## Ley de Okun

#### ¿Estacionaria?

Primero convertimos los datos a log

```{r, fig.align="center", fig.height=3, fig.width=4, echo=FALSE, warning=FALSE}
u = ts(okun[,1],start = c(1980),end = c(2012),frequency = 1)
summary(u)
plot(u)
l.okun = log(u)
plot(l.okun)
```

Luego, utilizamos el contraste de Dickey-Fuller y Phillips-Perron

```{r, fig.align="center", fig.height=3, fig.width=4, echo=FALSE, warning=FALSE}
adf.test(l.okun,k=5)
pp.test(l.okun)
```

Podemos ver que no rechazamos la hipótesis nula, por lo que se tiene raíces unitarias, esto implica que la serie es no estacionaria. Así realizo la diferenciabilidad de la serie.

```{r}
d.l.okun = diff(l.okun)
plot(d.l.okun)
d.d.l.okun = diff(d.l.okun)
plot(d.d.l.okun)
```

## 3.5 Cointegración

- Cada una es no estacionaria.
- Existe al menos una combinación lineal entre las variables.- lo que significa que entre esas series existe una relación de largo plazo.
- La serie a largo plazo se calcula en niveles. 
- PPA (paridad de poder adquisitvo) es una relación de largo plazo.
- Dos variables están cointegradas si existe una relación de largo plazo o equilibro entre ambos.

##### ¿Cómo puedo saber si existe un equilibro ?

- Contrastes de Engle-Granger. (Es intuitivo)
- Contraste de Johansen. (No es intuitivo) pero es mejor en términos de propiedades estadísticas.

