---
title: "Clase 4"
author: "Christian Limbert Paredes Aguilera"
date: "2022-12-01"
output: pdf_document
---

```{r, fig.align="center", fig.height=3, fig.width=4, echo=FALSE, warning=FALSE}
#library
library(readxl)
library(forecast)
#data
export=read_excel("../data/exportaciones servicios_España.xlsx",sheet="Gretl",col_names = "export")
export=ts(export,start=c(1995,1),frequency=4)
```


## 3.4 Estacionariedad, contrastes de raíces unitarias.

- Si no realizamos el análisis de estacionariedad, todos los contrastes no se cumplen. Por lo que debemos realizar una transformación.

- Debe ser estable en el tiempo

Se debe cumplir:

### Condiciones de estabilidad o estacionariedad.

- La dependencia de dos instantes del tiempo, solo depende de la distancia entre ellos y no del momento en si. Es decir, Da lo mismo realizar el análisis de los años 2022 y 2021 o 1990 y 1989. 

Algebráicamente hablando nos dice que la Covarianza es la misma siempre y cuando los retardos sean los mismo.

$$Cov(t,t+j)=Cov(s,s+j),\qquad j=\pm 1, \pm 2, etc$$

- Necesitamos que las características de nuestro proceso, como la media, varianza, etc deben ser estables a lo largo del tiempo. Ya que si no se realiza estos análisis nos será consistente.

- La caracteristica tiene una oscilación constante.

- Existe dos tiempos de estacionariedad

#### Sentido estricto
Las funciones de distribución no cambian en el tiempo. 

#### Sentido débil
Se verifica que:

- $E(Y_t)=\mu, \forall t$, tenemos que ver que la media es única.
- $Var(Y_t)=\sigma^2, \forall t$ tenemos que ver que la varianza no cambia en el tiempo.
- $Cov(t,t+j)=Cov(s,s+j),\quad j=0,\pm1,\pm2,etc.$

Le media no depende del tiempo.

Las primeras dos son las que se comprobarán.

#### ¿Qué tienen en compun casí todas las series de tiempo?

- Sus medias cambian a lo largo de $t$
- La variabilidad no es la misma en todo el periodo.
- Algunas presentan clara estacionalidad

La mayoría de las series de tiempo no son estacionaria.

### Forma de comprobar si una serie es estacionaria

- Calculo numerico, de Medias, varianzas, etc a través del tiempo.

- Visualmante no debería tener tendencia.

- Función de autocorrelación. Si vemos una tendencia logairtmica negativa donde las barras siempre tomas protagonismo o no deparecen, entonces será no estacionaria.

- La variación de la serie de tiempo no estacionaria será estacionaria.

- Si la variabilidad es diferente en el tiempo se transforma primero en logaritmos y luego se realiza su diferencia.

- Cuando utilizamos la diferencia de las exportaciones, se interpreta la tasa de exportaciones.


# EJEMPLO

```{r, fig.align="center", fig.height=3.5, fig.width=4, echo=FALSE, warning=FALSE}
plot(export)
boxplot(export)
```

ya que tiene tendencia, entonces no es estacionaria.

Luego

```{r, fig.align="center", fig.height=3.5, fig.width=4, echo=FALSE, warning=FALSE}
acf(diff(log(export)))
pacf(diff(log(export)))
```

A priori vemos que es un modelo arima(3,3)

```{r, fig.align="center", fig.height=3.5, fig.width=4, echo=FALSE, warning=FALSE}
arima_=arima(diff(log(export)),c(3,0,0))
arima_
auto.arima(diff(log(export)),trace = TRUE)
auto.arima(export,trace = TRUE)
```   



