---
title: "Clase 5"
author: "Christian Limbert Paredes Aguilera"
date: "2022-11-25"
output: pdf_document
---


```{r, fig.align="center", fig.height=2, fig.width=3, echo=FALSE, warning=FALSE}
#library
library(hexView)
library(aod)
```

```{r, fig.align="center", fig.height=2, fig.width=3, echo=FALSE, warning=FALSE}
# data
salario = readEViews("../data/Suposto 1.3 Modelos salarios.3Edition.wf1")
```



# 7.3 Aplicando variables dummy

## 7.3.1. Interacción sobre factores cualitativos

Analizaremos dos factores, como lo es la raza y el sexo.

$$wage = \beta_1+\beta_2 educ + \delta_1 BLACK + \delta_2 FEMALE + \gamma(BLACK\cdot FEMALE)+e\qquad (7.14)$$

Por lo que

$$
E(WAGE) = 
  \left\{
    \begin{array}{rl}
      \beta_1+\beta_2 EDUC & \mbox{Si el hombres es blanco}.\\
      (\beta_1+\delta_1)+\beta_2 EDUC&\mbox{Si el hombre es negro.}\\
      (\beta_1+\delta_2)+\beta_2 EDUC&\mbox{Si la mujer es blanca}.\\
      (\beta_1+\delta_1+\delta_2+\gamma)+\beta_2\cdot EDUC&\mbox{Si la mujer es negra.}\\
    \end{array}
  \right.
$$

```{r, fig.align="center", fig.height=2, fig.width=3, echo=FALSE, warning=FALSE}
salariosU = lm(WAGE~EDUC+BLACK+FEMALE+I(BLACK*FEMALE),data=salario)
summary(salariosU)
```

Ahora, Realizaremos la hipótesis de conjunta de los parámetros que acompañan a raza y sexo. Para ello, observamos la ecuación dada:

$$
H_0=\delta_1=\delta_2=\gamma=0
$$
Se sigue que:

$$WAGE=\beta_1+\beta_2EDUC+e$$

```{r, fig.align="center", fig.height=2, fig.width=3, echo=FALSE, warning=FALSE}
salariosR = lm(WAGE~EDUC,data=salario)
summary(salariosR)
```

Este modelo lo llamamos restringido. Luego, comparamos (7.14). Si la diferencia de los R-cuadrado de los modelos es significativa, entonces los parametros raza y sexo aportan al modelo.

#### Interpretación

- Los hombres negros ganan 1.83 dolares por hora  menos que los hombres blancos.
- Las mujeres blancas ganan 2.55 dolares menos que los hombres blancos.
- La situación mas desfavorable será: $\beta_1+\delta_1+\beta_2=-1.83-2.55+0.58=3.8$ dolares que un hombre blanco.

Ahora, este última interpretación es significativo?

Para ello aplicamos el test de WALD con la hipótesis $H_0$ que nos planteamos

$$F=\dfrac{\dfrac{SSE_R-SSE_U}{J}}{\dfrac{SSE_U}{(N-K)}} = \dfrac{\dfrac{31092.99-29307.71}{3}}{\dfrac{29307.71}{995}}= `r ((sum(salariosR$residuals^2)-sum(salariosU$residuals^2))/3)/(sum(salariosU$residuals^2)/salariosU$df.residual)`$$

Donde
$$
  \begin{array}{rcl}
    SSE_R &=& \mbox{Suma de cuadrado de los errores del modelo restringido.}\\
    SSE_U &=& \mbox{Suma de cuadrado de los errores del modelo sin restricción.}\\
    J &=& \mbox{El número de restricciones}\\
    N &=& \mbox{Número de observaciones}\\
    K &=& \mbox{Parámetros a estimar del modelo sin restricciones}
  \end{array}
$$

Al valor critico de $1\%$ se tiene

$$F(0.99,3,995)=`r qf(0.99,3,995)`$$

```{r, fig.align="center", fig.height=2, fig.width=3, echo=FALSE, warning=FALSE}
wald=wald.test(Sigma=vcov(salariosU),coef(salariosU),Terms = 3:5)
wald
```

Si $F$ es mayor al valor crítico, entonces se rechaza la hipótesis nula. Lo que significa que el efecto conjunto de raza y sexo es significativa.


Para Raza viene dada por
```{r, fig.align="center", fig.height=2, fig.width=3, echo=FALSE, warning=FALSE}
wald1=wald.test(Sigma=vcov(salariosU),coef(salariosU),Terms = 3)
wald1
```



## 7.3.2 Factores cualitativos y varias categorias

Sea,

$$WAGE=\beta_1+\beta_2EDUC+\delta_1SOUTH+\delta_2MIDWEST+\delta_3WEST+e$$
Donde la categoría noroeste es la categoría de referencia, es decir,

$$
E(WAGE)=
  \left\{
    \begin{array}{rl}
      (\beta_1+\delta_3)+\beta_2EDUC & WEST\\
      (\beta_1+\delta_2)+\beta_2EDUC & MIDWEST\\
      (\beta_1+\delta_1)+\beta_2 EDUC & SOUTH\\
      \beta_1+\beta_2EDUC & NORTHEAST
    \end{array}
  \right.
$$

A la tabla 7.14 añadimos el efecto regional

$$wage = \beta_1+\beta_2 educ + \delta_1 BLACK + \delta_2 FEMALE + \gamma(BLACK\cdot FEMALE)+ \delta_3SOUTH+\delta_4MIDWEST+\delta_5WEST + e$$

```{r, fig.align="center", fig.height=2, fig.width=3, echo=FALSE, warning=FALSE}
wage = lm(WAGE~EDUC+BLACK+FEMALE+I(BLACK*FEMALE)+SOUTH+MIDWEST+WEST,data=salario)
summary(wage)
```

Vemos que R2 mejoró pero muy poco.

#### Test de Wald

```{r, fig.align="center", fig.height=2, fig.width=3, echo=FALSE, warning=FALSE}
wald2=wald.test(vcov(wage),coef(wage),Terms = 6:8)
wald2
```
No es significativo al 1 ni al 5 por ciento pero si lo es al 10 por ciento.

El término regional no es del todo representativo en el modelo.
