---
title: "Clase 8"
author: "Christian Limbert Paredes Aguilera"
output: pdf_document
---


```{r, fig.align="center", fig.height=2, fig.width=3, echo=FALSE, warning=FALSE,out.width="50%"}
#library
library(hexView)
#data
gas = readEViews("../data/Suposto 2.2. Modelos consumo gasolina. Hill 2008.WF1")
``` 

# Multicolinialidad

Podemos hablar de dos tipos:

#### 1. Perfecta
Existe una relación exacta entre dos variables explicativas. En la práctica no ocurre , lo que es importante 

#### 2. Elevada
Si la varianza crece los ratios disminuyen y existe multicolinialidad.


### Supuesto 2.2

#### Tabla de correlaciones


```{r, fig.align="center", fig.height=2, fig.width=3, echo=FALSE, warning=FALSE}
cor(gas[,c("MPG","CYL","ENG","WGT")])
```

- la que más está relacionada en WGT. 

### MODELO 1

$$MPG=\beta_1 + \beta_2 CYL + e$$

```{r, fig.align="center", fig.height=2, fig.width=3, echo=FALSE, warning=FALSE}
model1 = lm(MPG~CYL,data=gas)
summary(model1)
```

#### ¿Que ocurre si colocamos dos variables correlacionadas entre si?

### MODELO 2

$$MPG=\beta_1 + \beta_2 CYL + ENG + WGT + e$$

```{r, fig.align="center", fig.height=2, fig.width=3, echo=FALSE, warning=FALSE}
model2 = lm(MPG~CYL+ENG+WGT,data=gas)
summary(model2)
```
El ratio de precisión es $t-value$. Debería ser alto para no tener una varianza controlada.

#### ¿Cómo podemos detectar correlaciones?

- La herramienta más útil son los coeficientes de correlaciones lineales. Si este coeficiente es alto, podemos decir que tiene alta correlación entre si.

- El determinante del matríz de correlaciones. Es el que detecta mejor las relaciones. Cuanto mayor sea el coeficiente de correlaciones simples menor será el determinante.

- Pero existe uno mejor aún, que es el determinante de la matríz de correlaciones entre los regresores.

#### ¿Que hacemos para corregir?

- Incrementamos la variable muestral. Pero es poco útil a nivel práctico.

- Detectar la variable que tiene más correlación y eliminarla. Es la más útil a nivel práctico.

- Incluir información en el modelo. Es poco útil a nivel práctico



# TEMA 5.

Partamos de un modelo 

$$Y_t=f(X_1+X_{2t}+\ldots + X_{kt})+e_t$$

donde, $Cov(X_{it},E_t) = 0$ es decir, las variables explicativas no están relacionadas con la perturbación. Ya que suponemos que no son estocásticas o no aleatorias.
Dado que $E(X_{it})$ es constante, entonces 
$$Cov(X_{it},E_t)=\left[X_{it}-E(X_{it})\right]\left[E_t-E(E_t)\right]=\left(X_{it}-X_{it}\right)\left[E_t-E(E_t)\right]=0\left[E_t-E(E_t)\right]=0.$$

#### ¿Qué ocurriría si la Cov no es 0?

$$Cov(X_{it},E_t)\neq 0.$$

- Si realizamos con el método de mínimos ordinarios, nos dará que los coeficientes son inconsistentes. 

- En el modelo clásico a las $X$ que no están asociadas con la perturbación se las llama variables exógenas.

- Cuando $X$ está relacionada con la perturbación se la llama variable endógena. Puede ocurrir cuando son variables aleatorias o estocásticas por naturaleza.

#### Ejemplo

Modelo de turismo

$$Y_t=f(X_{t-1},X_{1t},\ldots,X_{kt})+E_t$$

Donde se incluye una variable retardada, que es una variable endógena. 

$$Y_{t-1}=f(T_{t-2},X_{1t-1},\ldots,X_{kt-1})+E_{t-1}$$

- Otro caso es cuando tenemos errores de medida en las variables $X$.

-Omitimos variables relevantes, se puede generar endogeneidad.

### Métodos de variables instrumentales.

Como no podemos utilizar $Y_{t-1}$, entonces utilizamos una variables $Z_t$ donde, 
$$Cov(Y_{t-1},Z_t)\neq 0 \qquad \mbox{y}\qquad Cov(Z_t, E_t)=0.$$

- Que este relacionado con la variable que se sustituye.
- Y no esté relacionada con la perturbación.

Pero esto es difícil, por lo que debemos utilizar muchas veces más de una $Z_t$.

#### Estimamos de la siguiente manera

$$\hat{\beta}=\left(Z'X\right)^{-1}Z'Y$$

- Se utiliza el mínimo cuadrado en dos etapas. 


# Capítulo 10

- Las variables son aleatorias.
- Puede ocurrir que la cov es igual a 0 (exógena) o distintos de cero (endógenas).
- Que ocurre cuando se trabaja con muestras pequeñas y grandes. Consistencia de los datos.
- La condición de consistencia tiende al parámetro a medida que crece el tamaño muestral.
$$\lim_{N\to 2}b_i \to \beta_i.$$

Si tenemos relación entre las variables y la perturbación no podemos estimar por mínimos cuadrados ordinarios.

- Los errores son los estimadores de la perturbación. 
- Si graficamos los errores y la variable $x$ y se tiene correlación entonces no podemos usar los mínimos cuadrados ordinarios.





