---
title: "Clase 6"
author: "Christian Limbert Paredes Aguilera"
date: "2022-11-25"
output: pdf_document
---

```{r, fig.align="center", fig.height=2, fig.width=3, echo=FALSE, warning=FALSE}
#library
library(hexView)
library(aod)
```

```{r, fig.align="center", fig.height=2, fig.width=3, echo=FALSE, warning=FALSE}
# data
salario = readEViews("../data/Suposto 1.3 Modelos salarios.3Edition.wf1")
gasto = readEViews("../data/Suposto 1.5 Modelos pizza. 3Edition.wf1")
```

## 7.3.3 Testeando dos regresiones equivalentes

$$
  \begin{array}{rcl}
    WAGE &=& \beta_1 + \beta_2EDUC + \delta_1BLACK + \delta_2 FEMALE + \gamma(BLACK\cdot FEMALE)+\theta_1SOUTH\\
    &+&\theta_2(EDUC\cdot SOUTH)+\theta_3(BLACK\cdot SOUTH) +\theta_4(FEMALE\cdot SOUTH)\\
    &+&\theta_5(BLACK\cdot FEMALE \cdot SOUTH)+e\qquad (7.16)
  \end{array}
$$

De donde,
$$
E(WAGE)
  \left\{
    \begin{array}{rl}
      \beta_1+\beta_2EDUC+\delta_1BLACK + \delta_2FEMALE + \gamma(BLACK\cdot FEMALE) & \mbox{SOUTH=0}\\
      (\beta_1+\theta_1) + (\beta_2+\theta_2)EDUC+(\delta_1+\theta_3)BLACK +& \mbox{SOUTH=1}\\
      (\delta_1+\theta_4)FEMALE+(\gamma+\theta_5)(BLACK\cdot FEMALE)
    \end{array}
  \right.
$$

Los efectos inderectos nos dicen que por pertenecer al sur la educación sea distintas (EDUCxSOUTH)

#### Test de constraste WALD
Nuestra hipótesis nula estará dada por

$$H_0:\theta_1=\theta_2=\theta_3=\theta_4=\theta_4=0.$$


```{r, fig.align="center", fig.height=2, fig.width=3, echo=FALSE, warning=FALSE}
wage = lm(WAGE~EDUC+BLACK+FEMALE+I(BLACK*FEMALE)+SOUTH+I(EDUC*SOUTH)+I(BLACK*SOUTH)+I(FEMALE*SOUTH)+I(BLACK*FEMALE*SOUTH),data=salario)
summary(wage)
```

```{r, fig.align="center", fig.height=2, fig.width=3, echo=FALSE, warning=FALSE}
wald.test(vcov(wage),coef(wage),Terms = 6:10)
```

Al 10 por ciento es representativo pero no así al 5 por ciento.


## 7.3.4 Variables temporales

Se puede analizar dummies estacionales o anuales o impáctos de tasas., porejemplo:

$$
ITC = 
  \left\{
    \begin{array}{rl}
      1 & 1962-1965,1970-1986\\
      0 & otro.
    \end{array}
  \right.
$$

Entonces,

$$INV_t =\beta_1+\delta ITC_t + \beta_2GBP_t + \beta_3 GNP_{t-1}+e_t$$
Nos preguntamos si la incidencia fiscal tiene incidencia sobre la inversión.


# 7.4 Interacción entre variables continuas.

Con dummies continuas como la edad.

Analizaremos el gasto en pizza que depende del ingreso y la edad.

$$PIZZA=\beta_1+\beta_2AGE + \beta_3INCOME + e \qquad (7.17)$$

Donde el efecto de aumentar en una unidad la renta de esa persona sobre el consumo de pizza nos viene dado por,

$$\dfrac{\partial E(PIZZA)}{\partial INCOME}=\beta_3.$$

Corremos la regresión

```{r, fig.align="center", fig.height=2, fig.width=3, echo=FALSE, warning=FALSE}
pizza = lm(PIZZA~AGE+INCOME,data=gasto)
summary(pizza)
```

Por otro lado, podemos ver otro modelo

$$PIZZA=\beta_1+\beta_2AGE + \beta_3INCOME + \beta_4(AGE\cdot INCOME) + e \qquad (7.17)$$

```{r, fig.align="center", fig.height=2, fig.width=3, echo=FALSE, warning=FALSE}
pizza1 = lm(PIZZA~AGE+INCOME+I(AGE*INCOME),data=gasto)
summary(pizza1)
```

Donde,
$$\dfrac{\partial E(PIZZA)}{\partial AGE}=\beta_2+\beta_4 INCOME$$
$$\dfrac{\partial E(PIZZA)}{\partial INCOME}=\beta_2+\beta_4AGE$$

Podemos calcular también el impacto de la edad para distintos niveles de renta.

$$
  \begin{array}{rcl}
    \dfrac{\partial E(INCOME)}{\partial AGE}&=&b_2+b_4INCOME\\\\
    &=& -2.98 - 0.00016INCOME
  \end{array}
$$

$$ = \left\{\begin{array}{rcl}
      -6.98 \mbox{ para INCOME} &=&  25000\\
      -17.40 \mbox{ para INCOME} &=& 90000
\end{array}\right.$$
  
Cuanto más renta tiene menos pizza se consume.


# 7.5 Modelos Log-lineal

## 7.5.1 Variables Dummy

Sea,

$$\ln(WAGE)=\beta_1+\beta_2EDUC+\delta FEMALE \qquad (7.19)$$

Donde,

$$
\ln(WAGE) =
  \left\{
    \begin{array}{rl}
      \beta_1+\beta_2EDUC & MALES\\
      (\beta_1+\delta)+\beta_2EDUC & FAMALES
    \end{array}
  \right.
$$

\begin{itemize}
  \item para comprar R2 tendremos que trabajar en R2 de terminos equivalentes.
  \item Para interpretar los resultados debemos multiplicar Los coeficientes por $100$. Se utiliza porcentajes.
\end{itemize}

\textbf{\boldmath Como se interpreta $\delta$?}

### Un calculo aproximado

$$\delta = \triangle \ln(WAGE)  =\ln(WAGE)_{FEMALES}-\ln(WAGE)_{MALES}$$

Luego,

$$\ln(WAGE)=0.9290+0.1026EDUC-0.2526 FEMALE$$

Así, decimos que si el trabajador en vez de ser mujer fuera hombre ganaría un 25 por ciento. Ya que multiplicamos $0.25*100$.

### Un calculo exacto.

$$\ln(WAGE)_{FEMALES}-\ln(AGE)_{MALES}=\ln\left(\dfrac{WAGE_{FEMALES}}{WAGE_{MALES}}\right)=\delta.$$

$$\dfrac{WAGE_{FEMALES}}{WAGE_{MALES}}=e^\delta$$

$$\dfrac{WAGE_{FEMALES}}{WAGE_{MALES}}-\dfrac{WAGE_{MALES}}{WAGE_{MALES}}=\dfrac{WAGE_{FEMALES}-WAGE_{MALES}}{WAGE_{MALES}}=e^\delta-1$$

## 7.5.2 Interacción y términos cuadráticos.

$$\ln(WAGE)=\beta_1+\beta_2EDUC+\beta_3 EXPER+\gamma(EDUC\times EXPER)+e \qquad (7.20)$$

De donde, calculamos el efecto de un año de experiencia  

$$\dfrac{\triangle \ln(WAGE)}{\triangle EXPER}\bigg|_{EDUC\; fixed}=\beta_3+\gamma EDUC$$

```{r, fig.align="center", fig.height=2, fig.width=3, echo=FALSE, warning=FALSE}
lnWAGE = lm(log(WAGE)~EDUC+EXPER+I(EDUC*EXPER),data=salario)
summary(lnWAGE)
```

#### ¿Como calculamos un año adicional de experiencia para una persona que tenga 16 años de educación?

$$\dfrac{\triangle \ln(WAGE)}{\triangle EXPER}=\beta$$
