---
title: "Clase 4"
author: "Christian Limbert Paredes Aguilera"
date: "2022-10-18"
output: pdf_document
---

# 7.1 Polinomiales

## 7.1.1 Función de coste

La función de coste total, está dada por,

$$TC=\alpha_1+\alpha_2Q+\alpha_3 Q^2 + \alpha_4 Q^3 + e \qquad \qquad (7.2)$$

El coste $TC$ depende de la producción $Q$, $Q^2$ y $Q^3$

Si $7.2$ lo dividimos por la producción, nos da el costo medio. Es decir,

$$AC=\beta_1+\beta_2 Q + \beta_3 Q^2 + e\qquad \qquad (7.1)$$

Si realizamos la derivada de la producción en relación del costo medio, se tiene

$$\dfrac{\partial AC}{\partial Q}=\beta_2+2\beta_3 Q \qquad \qquad (7.3)$$

Que significa los cambios de costos medios cuando aumentamos en una unidad la producción.

Y el coste marginal está dado por

$$\dfrac{\partial TC}{\partial Q}=\alpha_2+2\alpha_3Q+3\alpha_4Q^2\qquad \qquad (7.4)$$

Que significa, como varia el coste total cuando varía en una unidad la pruducción.


La teoría de dualidad nos dice que toda producción tiene su coste. Es decir, podemos deducir el comportamiento de la producción a partir del comportamiento del coste.


## 7.1.2. Ecuación de los salarios

El salario esta dado por:

$$Wage = \beta_1 + \beta_2 EDUC + \beta_3 EXPER + \beta_4 EXPER^2 + e \qquad \qquad (7.5)$$

Si calculamos el efecto marginal de un año más de experiencia, tenemos

$$\dfrac{\partial E(WAGE)}{\partial EXPER}=\beta_3 + 2\beta_4 EXPER \qquad \qquad (7.6)$$


### Regresión de salarios

```{r, fig.align="center", fig.height=2, fig.width=3, echo=FALSE, warning=FALSE}
library(hexView)
salario = readEViews("../data/Suposto 1.3 Modelos salarios.3Edition.wf1")
salarios = lm(WAGE~EDUC+EXPER+I(EXPER^2),data=salario)
summary(salarios)
```

# 7.2 Variables Dummy

Se utiliza para variables cualitativas.

Queremos ver los precios de cada departamento. Donde SQFT es la superficie de la vivienda el cual explica los precios de un departamento.

$$PRICE = \beta_1 + \beta_2 SQFT + e\qquad \qquad (7.7)$$

Pero este modelo no explica del todo bien. Por lo que colocamos una variable dummy para el modelo (7.7)

$$D=\left\{\begin{array}{cl}
    1& \mbox{Si la vecindad es deseable}\\
    0& \mbox{Si la vecindad no es deseable}
\end{array}\right.$$

De donde,

$$PRICE = \beta_1+\delta D + \beta_2 SQFT + e\qquad \qquad (7.9)$$

Por lo que,

$$E(PRICE)=\left\{\begin{array}{ll}
  (\beta_1+\delta) + \beta_2 SQFT & \mbox{cuando } D=1\\
  \beta_1 + \beta_2 SQFT & \mbox{cuando } D=0
\end{array}\right.\qquad \qquad (7.10)$$

Debemos cuidar de las trampas ficticias. Por ejemplo, si incluimos una variable inversa a $D$:

$$
LD=
\left\{
  \begin{array}{cl}
    1 & \mbox{Si el vecindario es no deseable.}\\
    0 & \mbox{Si el vecindario es deseable.}
  \end{array}
\right.
$$

Por lo que,

$$PRICE = \beta_1+\gamma LD + \beta_2 SQFT + e$$
$$PRICE = \beta_1+\delta D + \gamma LD + \beta_2 SQFT + e$$

El modelo sólo estimara si metemos $\beta_1$ con una variable dummy o dos variables dummys sin $\beta_1$.

## 7.2.2. Dammy multiplicativa

Sea $SQFT$ la superfice, entonces

$$PRICE = \beta_1+ \beta_2SQFT + \gamma(SQFT\cdot D) + e\qquad \qquad (7.11)$$

Donde se dice que tenemos un efecto indirecto vía superficie.

$$E(PRICE) =\beta_1+\beta_2 SQFT+\gamma(SQFT\cdot D) 
=\left\{\begin{array}{rr}
  \beta_1+(\beta_2+\gamma)SQFT & D=1\\
  \beta_1+\beta_2SQFT & D=0
\end{array}\right.
$$

$$\dfrac{\partial E(PRICE)}{\partial SQFT}=
\left\{\begin{array}{rr}
  \beta_2-\gamma & D=1\\
  \beta_2 & D=0
\end{array}\right.
$$

Las Dummys aditivas cambian la ordenada del origen y las dummys multiplicativas cambian la pendiente.


```{r, fig.align="center", fig.height=2, fig.width=3, echo=FALSE, warning=FALSE}
```

Podemos tomar el efecto aditivo y multiplicativo

$$PRICE=\beta_1 + \delta D+\beta_2SQFT + \gamma(SQFT\cdot D)+e\qquad \qquad (7.12).$$

$$E(PRICE) = \left\{\begin{array}{rr}
  (\beta_1+\delta)+(\beta_2+\gamma)SQFT & D=1\\
  \beta_1+\beta_2SQFT & D=0
\end{array}\right.$$


## 7.2.3 Un Ejemplo: El efecto de la universidad en precios de casas

$$PRICE = \beta_1 + \delta UTOWN + \beta_2 SQFT + \gamma(SQFT\cdot UTOWN)+\beta_3 AGE + \delta_2 POOL + \delta_3FPLACE+e\qquad \qquad (7.13)$$

$$
  \begin{array}{rcl}
    UTOWN &\Rightarrow& \mbox{Ubicación}\\
    POOL &\Rightarrow& \mbox{tiene piscina}\\
    FPLACE &\Rightarrow& \mbox{tiene chimenea}
  \end{array}
$$


```{r, fig.align="center", fig.height=2, fig.width=3, echo=FALSE, warning=FALSE}
library(hexView)
precios = readEViews("../data/Supuesto 1.4 modelos precios. 3edition.wf1")
salarios = lm(PRICE~UTOWN+SQFT+I(SQFT*UTOWN)+AGE+POOL+FPLACE,data=precios)
names(salarios$coefficients)= c("Beta 1","UTOWN","SQFT","SQFT*UTOWN","AGE","POOL","FPLACE")
summary(salarios)
```

Luego, sustituimos en el modelo igualando UTOWN a 1 para saber las viviendas que están próximas a la universidad:

$$
  \begin{array}{rcl}
    PRICE &=& 24.5 + 27.453 \cdot 1 + 7.6122 \cdot SQFT + 1.2994(SQFT\cdot 1)-0.1901 \cdot AGE\\
      &+& 4.3772 \cdot POOL + 1.6492 \cdot FPLACE\\
      &=& 51.953 + 8.9116\cdot SQFT - 0.1901 \cdot AGE + 4.3772 \cdot POOL + 1.6492 \cdot FPLACE
\end{array}
$$

Interpretaciones:

- EL efecto directo de que una casa este cerca de la universidad será $27.453$
- EL efecto indirecto de que una casa este cerca de la universidad será $89.116$
- Efecto de la depreciación de los años $190\cdot 1000$ el cual se deprecia 190 dolares por año.
- El efecto de tener piscina o no, incrementa el valor de las viviendas en $4.3772\cdot 1000 = 4377.2$ dolares.
- El efecto de tener chimenea o no, incrementa le valor de las viviendas en $1.6492\cdot 1643.2$ dolares.

La variable dependiente esta en miles por lo que multiplicamos por 1000.


Y si sustituimos UTOWN por $0$, entonces las viviendas que estén lejanas a la universidad estarán dada por:

$$PRICE = 24.5 +  7.6122 \cdot SQFT-0.1901 \cdot AGE + 4.3772 \cdot POOL + 1.6492 \cdot FPLACE$$

Interpretaciones:

- EL efecto indirecto de que una casa este lejos de la universidad será $76.122$

