---
title: "Clase 4"
author: "Christian Limbert Paredes Aguilera"
date: "2022-10-18"
output: pdf_document
---

# 7.1 Polinomiales

## 7.1.1 Función de coste

La función de coste total, está dada por,

$$TC=\alpha_1+\alpha_2Q+\alpha_3 Q^2 + \alpha_4 Q^3 + e \qquad \qquad (7.2)$$

El coste $TC$ depende de la producción $Q$, $Q^2$ y $Q^3$

Si $7.2$ lo dividimos por la producción, nos da el costo medio. Es decir,

$$AC=\beta_1+\beta_2 Q + \beta_3 Q^2 + e\qquad \qquad (7.1)$$

Si realizamos la derivada de la producción en relación del costo medio, se tiene

$$\dfrac{\partial AC}{\partial Q}=\beta_2+2\beta_3 Q \qquad \qquad (7.3)$$

Que significa los cambios de costos medios cuando aumentamos en una unidad la producción.

Y el coste marginal está dado por

$$\dfrac{\partial TC}{\partial Q}=\alpha_2+2\alpha_3Q+3\alpha_4Q^2\qquad \qquad (7.4)$$

Que significa, como varia el coste total cuando varía en una unidad la pruducción.


La teoría de dualidad nos dice que toda producción tiene su coste. Es decir, podemos deducir el comportamiento de la producción a partir del comportamiento del coste.


## 7.1.2. Ecuación de los salarios

El salario esta dado por:

$$Wage = \beta_1 + \beta_2 EDUC + \beta_3 EXPER + \beta_4 EXPER^2 + e \qquad \qquad (7.5)$$

Si calculamos el efecto marginal de un año más de experiencia, tenemos

$$\dfrac{\partial WAGE}{\partial EXPER}=\beta_3 + 2\beta_4 EXPER \qquad \qquad (7.6)$$


### Regresión de salarios

```{r, fig.align="center", fig.height=2, fig.width=3, echo=FALSE, warning=FALSE}
library(hexView)
salario = readEViews("../data/Suposto 1.3 Modelos salarios.3Edition.wf1")
salarios = lm(WAGE~EDUC+EXPER+I(EXPER^2),data=salario)
summary(salarios)
```

# 7.2 Variables Dummy

Se utiliza para variables cualitativas.

Queremos ver los precios de cada departamento. Donde SQFT es la superficie de la vivienda el cual explica los precios de un departamento.

$$PRICE = \beta_1 + \beta_2 SQFT + e\qquad \qquad (7.7)$$

Pero este modelo no explica del todo bien. Por lo que colocamos una variable dummy para el modelo (7.7)

$$D=\left\{\begin{array}{cl}
    1& \mbox{Si la vecindad es deseable}\\
    0& \mbox{Si la vecindad no es deseable}
\end{array}\right.$$

De donde,

$$PRICE = \beta_1+\delta D + \beta_2 SQFT + e\qquad \qquad (7.9)$$

Por lo que,

$$E(PRICE)=\left\{\begin{array}{ll}
  (\beta_1+\delta) + \beta_2 SQFT & \mbox{cuando } D=1\\
  \beta_1 + \beta_2 SQFT & \mbox{cuando } D=0
\end{array}\right.\qquad \qquad (7.10)$$

Debemos cuidar de las trampas ficticias. Por ejemplo

$$PRICE = \beta_1+\gamma LD + \beta_2 SQFT + e$$
$$PRICE = \beta_1+\delta D + \gamma LD + \beta_2 SQFT + e$$

El modelo sólo estimara si metemos $\beta_1$ con una variable dummy o dos variables dammy sin $\beta_1$.

## 7.2.2. Dammy multiplicativa

$$PRICE = \beta_1+ \beta_2SQFT + \gamma(SQFT\cdot D) + e\qquad \qquad (7.11)$$

Efecto indirecto vía superficie.

$$E(PRICE) =\beta_1+\beta_2 SQFT+\gamma(SQFT\cdot D) 
=\left\{\begin{array}{rr}
  \beta_1+(\beta_2+\gamma)SQFT & D=1\\
  \beta_1+\beta_2SQFT & D=0
\end{array}\right.
$$

$$\dfrac{\partial E(PRICE)}{\partial SQFT}=
\left\{\begin{array}{rr}
  \beta_2-\gamma & D=1\\
  \beta_2 & D=0
\end{array}\right.
$$

Las Dummys aditivas cambian la ordenada del origen y las dummys multiplicativas cambian la pendiente.


```{r, fig.align="center", fig.height=2, fig.width=3, echo=FALSE, warning=FALSE}
```

Podemos tomar el efecto aditivo y multiplicativo

$$PRICE=\beta_1 + \delta D+\beta_2SQFT + \gamma(SQFT\cdot D)+e\qquad \qquad (7.12).$$

$$E(PRICE) = \left\{\begin{array}{rr}
  (\beta_1+\delta)+(\beta_2+\gamma)SQFT & D=1\\
  \beta_1+\beta_2SQFT & D=0
\end{array}\right.$$


## 7.2.3 Un Ejemplo: El fecto de la universidad en precios de casas

$$PRICE = \beta_1 + \delta UTOWN + \beta_2 SQFT + \gamma(SQFT\cdot UTOWN)+\beta_3 AGE + \delta_2 POOL + \delta_3FPLACE+e\qquad \qquad (7.13)$$

UTOWN => Ubicación

POOL => tiene piscina

FPLACE => tiene chimenea